【裁判字號】    95,台上,783
【裁判日期】    950216
【裁判案由】    殺人
【裁判全文】
最高法院刑事判決              九十五年度台上字第七八三號
    上  訴  人  台灣高等法院檢察署檢察官
    上  訴  人
    即  被  告  甲○○
                        弄22.
    選任辯護人  王秋芬律師
上列上訴人等因被告殺人案件，不服台灣高等法院中華民國九十
五年一月三日第二審判決（九十四年度上重訴字第九六號，起訴
案號：台灣基隆地方法院檢察署九十四年度偵字第一七一四號）
，提起上訴，本院判決如下：
    主  文
原判決撤銷，發回台灣高等法院。
    理  由
本件原判決維持第一審論處上訴人即被告甲○○連續殺人罪刑之
判決（處無期徒刑，褫奪公權終身），駁回檢察官及被告在第二
審之上訴，固非無見。
惟查：一、沒收之物，須於犯罪事實中有具體之記載，始為合法
，否則諭知沒收即難謂有事實之根據。原判決認定案發後警方在
被告使用之車號Ｆ四－○五○七號自用小客車內扣得之「附有刀
鞘之彎刀一把」，亦屬被告所有供犯罪預備之物，乃併依刑法第
三十八條第一項第二款之規定予以宣告沒收；但依其事實欄之記
載，被告係返回車上，攜帶己有之長彎刀、短刀各一把，並持其
中長彎刀連續砍殺被害人林財豐、葉金英、葉金花，及朝自己之
腹部刺入數刀自戕，而不支倒地，嗣警方自上開車內扣得被告所
有預備供殺人所用之該彎刀一把等情，該置於車內之彎刀，被告
既未一併攜帶前往被害人之住處行兇，如何原即係被告預備供殺
人所用而攜帶之物，原審未於事實欄內翔實記載認定，已有未合
；且被告於原審審判期日，對於審判長訊問「扣案的三把刀是否
你的？」答稱「是的。我平常都是放在車上。我喜歡去海邊、山
上」云云（見原審卷第九五頁），被告有無併以該彎刀預備供其
殺人之用，卷內訴訟資料並未臻周詳，原審未詳加勾稽審認，遽
為上述之認定，並予以宣告沒收，認事用法自難認已盡允洽。二
、案發後，檢察官前往位於基隆市○○區○○街一六一巷三號四
樓之被害人葉金英住處現場勘驗，發現上開自用（廂型）小客車
停放在距離五十公尺處，乃予以扣押（見本案相驗卷第二三頁勘
驗筆錄）；被告對於該車於案發當日何以停放上開地點，於警詢
及檢察官訊問時，分別答稱「我已記不清楚」、「不知道」，復
於第一審供稱：伊於民國九十四年四月九日早上在朋友家喝酒，
後又到和平島喝酒，喝了很多酒，因想到與葉金英爭執之事生氣
，而至葉金英住處理論，到達後只記得門是打開的，燈火通明，
伊就進去，不記得其他發生之事云云，另證人即被告之妻李林玉
蘭於原審對於被告當晚行蹤，並證稱：九十四年四月九日傍晚下
班後，伊打電話給被告，被告告稱在卡拉ＯＫ飲酒，去時被告已
很醉，十點多伊即與被告同乘計程車欲回家，被告不願回家，直
接往「太平洋社區（被害人住處之社區）」去，伊與被告吵了後
即回家睡覺，至凌晨三點多有人打電話來通知已發生事情；伊回
家時，該車並不在家等語（見本案第一七一四號偵查卷第十、一
一四頁，第一審卷第三一頁，原審卷第九二、九三頁），其等並
未供述被告有於案發當日凌晨零時許，酒後仍駕駛上開車輛，前
往葉金英上址住處附近停放之情事。雖財團法人長庚醫院基隆分
院精神鑑定報告書之精神狀態欄載稱：「（被告）週六晚上則是
與二名女性友人在卡拉ＯＫ喝酒，喝完酒開車經過死者家附近看
到她家中的燈亮著，就上去找她理論，接著就犯下了大錯」云云
（見第一審卷第五九頁），其中所謂被告「喝完酒開車經過死者
家附近」，與前述被告所供及證人李林玉蘭供述其自卡拉ＯＫ店
與被告同乘計程車返家之經過情形，並不相符合；是則被告於行
兇前，是否酒後仍能駕車至被害人住處附近停放，事實即欠詳明
。原審未為查明，釐清實情，徒憑該鑑定報告「綜合結論與建議
」欄載稱：「犯案當時李員（被告）停止喝酒後還能將車開到死
者家中理論，也有能力回到車上取用兇刀，本院判斷李員犯案當
時應未達心神喪失程度」等語，為其認定被告於行為當時並無心
神喪失或精神耗弱情形之論據，調查職責自猶未盡。以上或為上
訴意旨所指摘，或為本院得依職權調查之事項，應認原判決有撤
銷發回更審之原因。
據上論結，應依刑事訴訟法第三百九十七條、第四百零一條，判
決如主文。
中    華    民    國  九十五  年    二    月   十六   日
                      最高法院刑事第七庭
                          審判長法官  呂  潮  澤
                                法官  吳  昆  仁
                                法官  孫  增  同
                                法官  趙  文  淵
                                法官  吳      燦
      本件正本證明與原本無異
                                      書  記  官
中    華    民    國  九十五  年    二    月  二十一  日
                                                      Ｌ


司法院資訊處製作；財團法人民間司法改革基金會備份。
